臺灣臺北地方法院民事判決　　　　　　 96年度勞再易字第6號
再審原告　　甲○○
再審被告　　台灣電力股份有限公司
法定代理人　乙○○
上列當事人間請求給付獎金事件，再審原告對於中華民國96年5
月23日本院94年度勞簡上字第68號第二審確定判決提起再審之訴
，本院判決如下：
    主      文
再審原告之訴駁回。
再審訴訟費用由再審原告負擔。
    事實及理由
甲、程序方面：
    按提起再審之訴，應於三十日之不變期間內提起，民事訴訟
    法第五百條第一項定有明文。卷查，再審原告係於民國96年
    5 月31日收受本院94年度勞簡上第68號民事判決（下稱原確
    定判決）正本，迄其於同年6 月29日提起本件再審之訴時，
    尚未逾民事訴第五百條第一項規定三十日之不變期間，合先
    敘明。
乙、得心證之理由：
一、再審原告主張略以：
  (一)原確定判決有民事訴訟第四百九十六條第一項第一款之適用
    法規顯有錯誤情事：
  1.再審被告對於再審原告主張台灣電力公司69年7 月電人一字
    第69070555號函屬於兩造間契約之一部並不爭執，則原確定
    判決未適用民事訴訟法第二百八十條第一項視同自認之規定
    而為判決，即屬消極不適用法規。又前後契約內容縱有矛盾
    ，但基於有利原則及勞動基準法第一條之立法意旨，原確定
    判決應為有利於勞方即再審原告之認定，方為正當。
  2.原確定判決未依行政院61年6 月26日台財字第6282號令與大
    法官會議釋字第287 號解釋，反而採用再審原告受僱於再審
    被告後，經濟部嗣後所做88年6 月30日久任辦法不宜放寬之
    函示之效力，亦屬消極不適用法規之錯誤。
  3.再審被告就經濟部久任辦法之解釋，及其自59年11月起至經
    濟部88年6 月30日初始發布久任辦法不宜放寬之函示前之期
    間，是否有拘束力之處置，前後主張、處置矛盾；且再審被
    告所為抗辯亦有邏輯前後矛盾之處。原確定判決所為一面全
    傾於再審被告之認定，實已違背論理法則、經驗法則及證據
    法則，適用法規顯有錯誤。
  4.又原確定判決亦承認久任辦法並未提及臨時約雇、聘雇人員
    納入編制後，其年資得否併計一節，端賴文義、體系解釋；
    但在判決理由卻僅記載關於文義解釋之見解，簡以經濟部為
    嚴格解釋，當無逾越該辦法文義寥寥幾字，完全未就體系解
    釋表示其見解，消極不適用法規。
  (二)原確定判決有民事訴訟第四百九十七條所定，就足以影響判
    決之重要證物，漏未斟酌：
    再審原告在前訴訟程序中已提出工程單位約聘僱人員須知、
    再審被告69年7 月電人一字第69070555號函及電人一字第70
    040409號函、再審被告核發經營績效獎金應行注意事項等證
    據，證明再審原告在成為正式編制人員前，以約聘僱人員身
    分受僱再審被告之際，其工作上有關之待遇、權益、獎懲等
    ，均與聘用人員、工程特約工之相當，且受再審被告器重成
    分、對再審被告之貢獻程度等，尚且過之，惟原確定判決卻
    謂再審原告未提出證據以實其說，顯屬就上開證據漏未斟酌
    。
  (三)為此爰依民事訴訟法第四百九十六條第一項第一款、第四百
    九十七條規定，提起本件再審之訴。並聲明：
  1.原確定判決廢棄。
  2.再審被告應給付再審原告新台幣（下同）159,213 元，及其
    中72,808元自86年5 月7 日起、其餘86,405元自91年5 月7
    日起，均至清償日止，按年息5%計算之利息。
二、本件未經言詞辯論，再審被告亦未提出書狀作何聲明或陳述
    。
三、按民事訴訟法第四百九十六條第一項第一款所謂適用法規顯
    有錯誤者，係指確定判決所適用之法規顯然不合於法律規定
    ，或與司法院現尚有效及大法官會議之解釋，或本院尚有效
    之判例顯然違反者而言；又確定裁判為確定事實而適用法律
    ，或就所確定之事實而為法律上之判斷，有適用法規顯有錯
    誤之情形，方可該當於本款要件，至於單純認定事實錯誤，
    則與適用法規顯有錯誤之情形有間。查：
  (一)原確定判決業在「事實及理由」五之(四)2.就再審原告主張再
    審被告所為69年7 月電人一字第69070555號函屬於兩造間契
    約之一部，亦即，在計算退休、資遣或特別休假年資時，均
    承認再審原告約僱時期之年資乙節，載明此為再審被告所是
    認綦詳（見原確定判決第7 頁），故再審原告陳稱原確定判
    決消極未適民事訴訟法第二百八十條第一項視同自認規定等
    語，顯不足採。
  (二)至於再審原告在前開一之(一)２至４各段其餘所述情詞，概均
    屬於對原審認定事實當否之範疇，依前開說明，與適用法規
    顯有錯誤要件有別。又再審原告所指原確定判決有違背論理
    法則、經驗法則及證據法則等情，並未就原確定判決所違背
    之各項法則內容具體表明，所述自無足取。
  (三)因之，再審原告指摘原確定判決適用法規顯有錯誤，為無理
    由。
四、次按，民事訴訟法第四百九十七條規定就足影響於判決之重
    要證物漏未斟酌，係指在第二審言詞辯論終結前，已經存在
    並已為證據聲明之證據，而第二審並未認為不必要而仍忽略
    證據聲明未為調查，或已為調查而未就其調查之結果予以判
    斷者而言；若已在前判決理由中說明其為不必要之證據，或
    說明就調查之結果並不能為有利原告之事實判斷，則為已加
    斟酌，不得再作為再審理由。經查，原確定判決業已在「事
    實及理由」五之(二)及(四)２項下，就再審原告所提工程單位約
    聘僱人員須知、再審被告69年7 月電人一字第69070555號函
    之效力，加以斟酌論述綦詳，並就調查之結果予以判斷，表
    明心證理由（見原確定判決第5 至7 頁）。次查，原確定判
    決更於「事實及理由」七項下就兩造所提其餘證據予以斟酌
    後，認為尚不生影響判決之結果。綜此，原確定判決並無民
    事訴訟法第四百九十七條規定「就足影響於判決之重要證物
    漏未斟酌」之情事；再審原告此部分所為主張，洵無可取。
五、綜上所述，原確定判決並無民事訴訟法第四百九十六條第一
    項第一款及第四百九十七條規定之再審事由存在，再審原告
    執以提起本件再審之訴，顯無理由，爰依同法第五百零二條
    第二項規定，不經言詞辯論，逕以判決駁回之。
六、本件事證已臻明確，再審原告所為之其他主張陳述並所提之
    證據，經本院審酌後，認均與本件之結論無礙，不再一一論
    述，併予敘明。
丙、據上論結，本件再審原告之訴為顯無再審理由，依民事訴訟
    法第五百零二條第二項、第七十八條，判決如主文。
中　　華　　民　　國　　96　　年　　9　　月　　 26　　日
                  勞工法庭    審判長法　官　張靜女
                                    法  官  管靜怡
                 　　　　　　　　　 法　官　賴錦華
以上正本係照原本作成
本判決不得上訴。
中　　華　　民　　國　　96　　年　　9　　月　　27　　日
                                    書記官  林桂玉
